【裁判字號】    99,易,97
【裁判日期】    990331
【裁判案由】    恐嚇等
【裁判全文】
臺灣高雄地方法院刑事判決                99年度易字第97號
公  訴  人  臺灣高雄地方法院檢察署檢察官
被      告  乙○○
選任辯護人  洪千琪律師
上列被告因恐嚇等案件，經檢察官提起公訴（98年度偵字第2993
9 號），本院判決如下：
    主  文
乙○○無罪。
    理  由
一、公訴意旨略以：被告乙○○於民國97年7 月13日至98年1 月
    間，與雙親丁○○、甲○○、胞弟丙○○、告訴人即被告弟
    媳戊○○等人共同居住於高雄市○○區○○路141 號住處。
    被告因不滿丙○○離婚後與告訴人再婚，常與告訴人發生爭
    執，二人感情不睦。詎被告竟於97年7 月13日告訴人與丙○○結婚後某日，基於公然侮辱之犯意，在上開丙○○、丁○○、甲○○等多數人均得以共見共聞之住處，以「狐狸精」
    、「這樣的女人也敢娶進門！」等語辱罵告訴人，足以貶損
    告訴人之名譽、人格及社會評價。又於98年5 月3 日至5 月
    10日間某日，基於毀損他人之物之犯意，在上開住處告訴人
    之房間內，以持刀劃破之方式，損壞告訴人所有婚紗照一幅
    ，致令不堪使用，而足生損害於告訴人。嗣於98年6 月1 日
    ，告訴人前往上開住處與被告理論婚紗照遭人割破一事，被
    告竟另基於恐嚇危害安全之犯意，持美工刀對告訴人揮舞，
    使其心生畏懼，致生危害於其安全，因認被告涉犯刑法第30
    9 條公然侮辱罪嫌、同法第354 條毀損罪嫌及第305 條之恐
    嚇危害安全罪嫌等語。
二、證據能力方面：
  (一)按被告以外之人於偵查中向檢察官所為陳述，除顯有不可信
    之情況者外，得為證據，刑事訴訟法第159 條之1 第2項 定
    有明文。偵查中對被告以外之人所為之偵查筆錄，性質上係
    屬傳聞證據。惟現階段刑事訴訟法規定檢察官代表國家偵查
    犯罪、實施公訴，依法其有訊問被告之權，證人且須具結，
    而實務運作時，檢察官偵查中向被告以外之人所取得之陳述
    ，原則上均能遵守法律規定，不致違法取供，其可信度極高
    ，職是，本件證人即被告父親丁○○、母親甲○○、胞弟丙○○於偵查中檢察官係以證人身分予以訊問，並經依法具結
    在卷，並無證據顯示檢察官在偵查時有不法取供之情形，亦
    查無證據顯示有顯不可信之情況，揆諸前揭說明，上開證人
    於偵查中之證述，具有證據能力。至告訴人戊○○於偵查中
    所為陳述，檢察官並非以證人身分訊問，亦未依法具結，被
    告及辯護人既否認此部分陳述之證據能力，自不得作為證據
    ，惟仍得以之彈劾本案各該證人具證據能力部分之陳述，附
    此敘明。。
  (二)次按被告以外之人於審判外之陳述，雖不符刑事訴訟法第15
    9 條之1 至第159 條之4 之規定，而經當事人於審判程序同
    意作為證據，法院審酌該言詞陳述或書面陳述作成時之情況
    ，認為適當者，亦得為證據；又當事人、代理人或辯護人於
    法院調查證據時，知有第159 條第1 項不得為證據之情形，
    而未於言詞辯論終結前聲明異議者，視為有前項之同意，刑
    事訴訟法第159 條第1 項、第159 條之5 分別定有明文。查
    本件證人戊○○於警詢時所為陳述，核屬被告以外之人於審
    判外之陳述，被告及辯護人既否認其證據能力，依上開說明
    ，自不得作為證據。至本案判決所引用其他各項證據（含傳
    聞證據、非傳聞證據及符合法定傳聞法則例外之證據）之證
    據能力，檢察官、被告乙○○及辯護人於本院審判程序時，
    均表示無意見，並同意引為證據，且於本院言詞辯論終結前
    ，對於卷附具有傳聞證據性質之證據，既均已知其情，卻未
    聲明異議，本院認該具有傳聞證據性質之證據，亦無任何違
    法取證之不適當情形，以之作為證據使用係屬適當，自均具
    有證據能力。
三、按檢察官就被告犯罪事實，應負舉證責任，並指出證明之方
    法；又犯罪事實應依證據認定之，無證據不得認定犯罪事實
    ；不能證明被告犯罪者，應諭知無罪之判決，刑事訴訟法第
    161 條第1 項、第154 條第2 項、第301 條第1 項分別定有
    明文。申言之，犯罪事實之認定應憑證據，如未能發現相當
    證據，或證據不足以證明，自不能以推測或擬制之方法，作
    為裁判基礎；且認定犯罪事實所憑之證據，雖不以直接證據
    為限，間接證據亦包括在內，然而無論直接證據或間接證據
    ，其為訴訟上之證明，須於通常一般之人均不致有所懷疑，
    而得確信其為真實之程度者，始得據為有罪之認定，倘其證
    明尚未達到此一程度，而有合理之懷疑存在而無從使事實審
    法院得有罪之確信時，即應由法院為諭知被告無罪之判決，
    最高法院40年台上字第86號、76年台上字第4986號判例意旨
    可資參照。
四、公訴意旨認被告涉有上開罪嫌，無非係以告訴人戊○○之指
    述、證人即被告父親丁○○、母親甲○○、胞弟丙○○之證
    述，高雄市政府警察局楠梓分局楠梓派出所員警職務報告1
    份及遭毀損之婚紗照採證照片2 張為其論據。
五、訊據被告固坦承有於上開住處樓梯間罵「狐狸精」等語，且
    與告訴人互有嫌隙，並於98年6 月1 日攜帶美工刀之事實，
    惟堅詞否認有何公然侮辱、毀損及恐嚇之犯行，辯稱：伊在
    上樓時罵「狐狸精」，是罵給走在後面的丈夫聽的，給他機
    會教育，並未指名道姓或當面罵過告訴人，婚紗照也不是伊
    割破的，98年6 月1 日當天是告訴人帶人到家裡找伊理論，
    伊為了出門接丈夫回家不得不下樓，下樓時，對方還拿拖鞋
    、水桶丟伊，伊只是拿一把美工刀放在褲子口袋而已，並未
    對告訴人揮舞，也沒恐嚇的意思等語。辯護意旨則以：(1)被
    告罵「狐狸精」是罵給其丈夫聽，縱使被告罵人，僅為一般
    家庭成員吵架，並非侮辱，且發生地點在被告及家人住處內
    ，不符公然及多數人之要件；(2)本件除告訴人指述外，並無
    直接證據證明上開婚紗照係被告毀損；(3)98年6 月1 日係因
    告訴人夥同娘家家人前往被告住處興師問罪，來意不善，被
    告怕遭人毆打才持美工刀防身，主觀上乃正當防衛，非基於
    恐嚇之意等語資為辯護。
六、經查：
  (一)被訴公然侮辱部分：
    1.被告於其胞弟丙○○及告訴人戊○○97年7 月13日結婚後
      某日，在高雄市○○區○○路141 號住處二樓往三樓樓梯
      間，出言罵「狐狸精」一情，業據證人即被告胞弟丙○○
      、證人即告訴人戊○○於本院審理時證述明確（見本院卷
      二第28、35頁），復為被告所不爭執，是此部分之事實堪
      以認定。
    2.按刑法第309 條之公然侮辱罪，僅其侮辱行為足使不特定
      人或多數人得以共見共聞，而其內容足以貶損他人社會評
      價之輕蔑行為，即足成立。而該第1 項之構成要件有二，
      一須出於「公然」，二須侮辱人。所謂公然，係指不特定
      人或多數人得以共見共聞之狀態而言，而所謂多數人則包
      括特定之多數人在內，至其人數應視立法意旨及實際情形
      ，已否達於公然之程度而定。如非出於公然者，則與此一
      要件不符，而自不成立本罪。又刑法上之公然侮辱罪，祗
      須侮辱行為足使不特定人或多數人得以共見共聞，即行成
      立，不以侮辱時被害人在場聞見為要件（司法院院字第21
      79號解釋意旨參照），被告於本院審理時業已供明：伊有
      講「狐狸精」等語，是因告訴人是第三者，介入胞弟丙○○的婚姻等語在卷（見本院卷一第27頁），是其謾罵「狐
      狸精」之對象顯為告訴人無訛，其辯稱並未指名道姓或當
      面罵告訴人云云，依前揭說明，尚難憑取。從而，本件應
      審究者，即為被告謾罵「狐狸精」之場所是否符合公然之
      要件。
    3.依證人即被告胞弟丙○○之證述，本件被告係在高雄市○○區○○路141 號住處二樓往三樓之樓梯間辱罵「狐狸精
      」，然該地點既為被告等人之住宅，自無其他不特定之人
      有得以隨時進出該處所之情形，已與刑法第309 條公然侮
      辱罪之構成要不符。再者，現場僅有被告配偶、告訴人夫
      妻、被告父母共五人，且為同住之家人，業經證人丙○○
      於本院審理時證述明確（見本院卷二第27頁），渠等家庭
      成員固定，依本案實際情形觀之，其人數亦與已達於公然
      之程度有異，況且，渠等既為同住家人，本即知悉被告與
      告訴人感情不睦、並時常聽聞二人爭吵，則依前揭說明，
      本件尚難認被告所言足以使丁○○、甲○○及丙○○三人
      貶損告訴人之社會價值，自難率以公然侮辱之罪名相繩。
  (二)被訴毀損部分：
    1.按告訴人之告訴，係以使被告受刑事訴追為目的，是其陳
      述是否與事實相符，仍應調查其他證據，以資審認。再者
      刑事訴訟法上所謂認定犯罪事實之證據，係指足以證明被
      告確有犯罪行為之積極證據而言，該項證據必須適合於被
      告犯罪事實之認定，始得採為斷罪資料。最高法院52年台
      上字第1300號及69年台上字第4913號分別著有判例可資參
      照。
    2.公訴意旨認被告涉有毀損罪嫌，無非係以被告與告訴人二
      人素有嫌隙為其依據，推論僅被告具有犯罪動機，然查本
      件並無目擊證人親見被告持刀劃破婚紗照，而無從證明被
      告確實為此行為，更無其他間接證據足資證明被告於98年
      5 月3 日至同年月10日間曾出入告訴人房間或在其內逗留
      等鬼祟之行為；再者，本院遍查全卷尚無從知悉有無他人
      對告訴人心生怨懟？告訴人有無誣陷被告之動機？亦無法
      證明告訴人是否曾與其他家人、甚或被告配偶發生衝突？
      實無從排除其他各種可能性，而證人戊○○固於本院審理
      時證稱伊的房門有上鎖等語（見本院卷二第35頁），惟證
      人即被告之父丁○○於偵查中業已證述：伊與太太共用告
      訴人房間鑰匙一支，是照片被割破後才開始把告訴人房間
      上鎖等語（見偵卷第33頁），及證人即被告之母甲○○於
      偵查中證述：98年5 月10日那時房間都沒有上鎖，大家都
      可以進去等語明確（見偵卷第34頁），足認告訴人之房間
      於98年5 月10日發覺婚紗照為人割破前並未上鎖，仍處於
      其他家人均可自由進出之狀態甚明，本件既無法排除其他
      人犯案之可能性，自不得以被告具有動機推認被告即有為
      此犯行。此外，檢察官亦未提出其他積極證據證明被告確
      有持刀劃破婚紗照之行為，是揆諸前揭最高法院判例意旨
      及說明，如無其他堅強之佐證，自不能僅憑與被告互有嫌
      隙、感情不睦之告訴人之片面指述，遽認被告有此犯行。
  (三)被訴恐嚇危害安全部分：
    1.本件證人丙○○於偵查中及本院審理時雖證稱：98年6 月
      1 日被告有在伊二人及告訴人母親、叔叔面前持刀揮舞，
      刀子是警察拿下來的等語（見偵卷第32頁、本院卷二第29
      頁），惟依卷附98年6 月1 日至現場處理警員趙敦珊之職
      務報告內容，業已載明：在楠梓區○○路141 號現場發現
      市民戊○○、丙○○夫妻及乙○○在吵架，經詢問乙○○
      有無持拿小刀揮舞答稱沒有，詢問乙○○身上及包包內有
      無小刀亦答稱沒有，在現場也並無發現小刀等語綦詳（見
      偵卷第40頁），足認當日警方至現場時，並未發現小刀，
      更無自被告手中奪刀一事，是證人丙○○證稱係由警方自
      被告手中奪下刀子一節，顯有瑕疵，而不足採信，被告是
      否有持刀之行為，已非無疑。
    2.又縱認被告當日確有持刀之行為，然證人丁○○於偵查中
      業已證述：98年6 月1 日當天一開始被告與告訴人吵架，
      伊看到被告拿刀子出來後，就把雙方拉開了等語明確（見
      偵卷第51頁），則被告是否有告訴人指稱持刀揮舞之行為
      ，亦屬有疑。再者，證人戊○○於本院審理時固證稱：被
      告拿美工刀下樓直接對伊砍下去，又在伊面前，一直揮一
      直揮，時間大概有數分鐘等語（見本院卷二第37頁），惟
      戊○○於偵查中業已陳稱：當天伊問被告為何要把照片劃
      破，她說我們大家都要打她，就拿刀子站在門口對我揮舞
      ，說來呀來呀，說我們大家都要打她等語在卷（見偵卷第
      51頁），則依告訴人於偵查中所言，被告主觀上顯有畏懼
      遭告訴人夫妻及告訴人之親友毆打之情形，是縱被告有持
      刀之事實，然此是否即可謂其主觀上有恐嚇之犯意，非無
      疑問。告訴人於本院審理時證述被告持刀砍殺、揮舞恐嚇
      一節，即難憑取。
    3.又於98年6 月1 日當天，告訴人夫妻因認被告劃破婚紗照
      十分生氣，便先後與告訴人之母親、叔叔等人至上開住處
      質問被告為何劃破婚紗照，當天無人至樓上找被告，是告
      訴人自一樓叫身處三樓房內之被告下樓，且當天被告先生
      並不在家等情，亦據證人丙○○於本院審理時證述明確（
      見本院卷二第29至32頁），衡情被告與告訴人夫妻雖為同
      居之家人，惟其間感情不睦、積怨已深，告訴人夫妻又帶
      同告訴人母親及叔叔等人於98年6 月1 日晚間前往上址理
      論被告劃破婚紗照一事，依證人丙○○所述，其與告訴人
      情緒甚為憤怒，告訴人又在一樓喊叫要求被告下樓，所用
      音量非微，則被告丈夫未在身旁陪伴，被告孤身一人感到
      害怕，又適逢其配偶何志強於當天自國外返國，有入出境
      資訊連結作業一紙附卷可憑（見本院卷二第54頁），被告
      為出門接機不得不下樓，又因怕遭到對方數人毆打而持美
      工刀下樓，尚屬合理，況證人戊○○本院審理時亦證述：
      當天是被告先報警等語明確（見本院卷二第39頁），益徵
      被告見告訴人等人人多勢眾，上門理論，其心中之不安恐
      懼至明，是縱被告有持美工刀之行為，仍難認係向告訴人
      為恐嚇之行為，自難遽以恐嚇危害安全之刑責相繩。
    4.再觀諸證人甲○○及丁○○於偵查中均證稱：98年6 月1
      日被告與告訴人在吵架等語明確（見偵卷第34、51頁），
      足見當日告訴人等人前往上開地點質問被告是否割破婚紗
      照一事，確與被告爆發爭吵，態度已非和平、理性，而被
      告於本案案發後之98年6 月2 日警詢時即已供稱遭丙○○
      以脫鞋砸傷一事，並要求提出傷害告訴，復因此向本院聲
      請保護令等情，業經本院職權調取本院98年度家護字第97
      8 號案卷核閱屬實，並有健仁醫院受理家庭暴力事件驗傷
      診斷書一份在卷可參（見偵卷第24頁），亦見告訴人帶同
      丈夫、母親、叔叔共四人前往與被告理論，告訴人亦非理
      性詢問，雙方爭吵不休，場面既非和平又具衝突，檢察官
      未慮及此，遽認被告持美工刀即有恐嚇危害安全之犯意，
      稍嫌速斷。
七、綜上所述，檢察官所舉前開證據，尚不足使本院達於通常一
    般之人均不致有所懷疑，而得確信被告有起訴書所載公然侮
    辱、毀損他人物品及恐嚇危害安全之犯行，致使無從形成有
    罪之確信，則依罪證有疑利於被告之證據法則，即不得遽為
    不利被告之認定。此外，本院復查無其他積極證據足認被告
    有檢察官所指之上述犯行，揆諸首揭說明，自應為被告無罪
    之諭知。
據上論斷，應依刑事訴訟法第301 條第1 項，判決如主文。
本案經檢察官王清海到庭執行職務。
中    華    民    國    99    年    3     月    31    日
                  刑事第十八庭  審判長法  官  李東柏
                                      法  官  陳芸珮
                                      法  官  周佳佩
以上正本證明與原本無異。
檢察官如不服本判決應於收受判決後10日內向本院提出上訴書狀
，並應敘述具體理由。其未敘述上訴理由者，應於上訴期間屆滿
後20日內向本院補提理由書( 均須按他造當事人之人數附繕本)
「切勿逕送上級法院」。
中    華    民    國    99    年    3     月    31    日
                                      書記官  王立山

司法院資訊處製作；財團法人民間司法改革基金會備份。
